【裁判字號】    92,上,527
【裁判日期】    920908
【裁判案由】    返還借款
【裁判全文】
臺灣高等法院民事判決                              九十二年度上字第五二七號
    上  訴  人  甲○○
    被上訴人    乙○○
右當事人間返還借款事件，上訴人對於中華民國九十二年四月九日臺灣臺北地方法院
九十二年度訴字第七二四號第一審判決提起上訴，本院判決如左：
    主    文
原判決廢棄，發回臺灣臺北地方法院。
    事    實
甲、上訴人方面：
    本件未行言詞辯論，惟據上訴人提出書狀為聲明及陳述如左：
壹、聲明：
一、原判決廢棄。
二、被上訴人應給付上訴人新台幣三百七十一萬二千五百元及美金九千九百六十元，
    及自起訴狀繕本送達之翌日起至清償日止，按年息百分之五計算之利息。
三、願供擔保，請准宣告假執行。
貳、陳述：除與原判決記載相同部分，予以引用外，並補稱略以：
一、被上訴人是否為已死亡廖定一之配偶，並非無庸經調查即可得知，原審以被上訴
    人之
    定一之個人基本資料，即認定廖定一於民國（下同）九十年十一月十八日死亡時
    ，被上訴人並非其配偶，亦即被上訴人並非廖定一之繼承人，顯然違法。
二、原審未將上訴人之起訴狀繕本送達被上訴人，且未調查被上訴人是否係廖定一之
    配偶，即駁回上訴人之訴，其適用民事訴訟法第二百四十九條第二項顯有不當。
乙、被上訴人方面：
    本件未行言詞辯論，無被上訴人之聲明及陳述可供記載。
    理    由
一、按依民事訴訟法第四百五十一條第一項及第四百五十三條規定，第一審之訴訟程
    序有重大之瑕疵者，第二審法院因維持審級制度認為必要時，得廢棄原判決，而
    將該事件發回原法院，並得不經言詞辯論為之；又民事訴訟法第二百四十九條第
    二項所謂原告之訴，依其所訴之事實，在法律上顯無理由者，係指依原告於訴狀
    內記載之事實觀之，在法律上顯然不能獲得勝訴之判決者而言，若僅因訴狀內未
    表明證據，致不知原告所訴事實是否真實者，即不得謂原告之訴在法律上顯無理
    由（參照最高法院六十二年台上字第八四五號判例）。
二、本件上訴人在原審起訴主張：被上訴人為已死亡廖定一之配偶，為廖定一之繼承
    人，廖定一生前積欠上訴人代收款項新台幣三百七十一萬二千五百元及買賣價金
    美金九千九百六十元，爰求為命被上訴人給付上開金額及自起訴狀繕本送達之翌
    日起至清償日止，按年息百分之五計算利息之判決。
三、經查上訴人本於繼承之法則，請求被上訴人清償債務，業已在原審主張被上訴人
    與廖定一係在美國結婚，被上訴人為廖定一之配偶，並提出廖定一之八十六年度
    綜合所得稅結算申報書為證（見原審卷二十至二一頁）。依上訴人主張之事實，
    顯須經調查，始能認定是否真實，原審未予調查，即以被上訴人之
    務部戶政連結作業系統廖定一之個人基本資料並未記載被上訴人為廖定一之配偶
    ，遽認定被上訴人並非廖定一之繼承人，尚嫌速斷；又原審所認上訴人所提出廖
    定一之八十六年度所得稅結算申報書，雖將被上訴人列為配偶，惟因被上訴人有
    可能於八十六年後至九十年十一月十八日廖定一死亡前，已與廖定一離婚，故被
    上訴人並非廖定一之繼承人云云，亦屬臆測。原審未經言詞辯論，遽認上訴人本
    件請求在法律上顯無理由，逕以判決駁回之，其訴訟程序顯有重大之瑕疵，為維
    持審級制度，本院認有將本事件發回原審法院更為適法裁判之必要，並不經言詞
    辯論為之。
四、爰依民事訴訟法第四百五十一條第一項、第四百五十三條，判決如主文。
中      華      民      國    九十二    年      九      月      八      日
                              民事第十三庭
                                  審判長法  官  林  鄉  誠
                                        法  官  王  聖  惠
                                        法  官  鄭  威  莉
正本係照原本作成。
如不服本判決，應於收受送達後二十日內向本院提出上訴書狀，其未表明上訴理由者
，應於提出上訴後二十日內向本院補提理由書狀（均須按他造當事人之人數附繕本）
上訴時應提出委任律師或具有律師資格之人之委任狀；委任有律師資格者，另應附具
律師資格證書及釋明委任人與受任人有民事訴訟法第四百六十六條之一第一項但書或
第二項（詳附註）所定關係之釋明文書影本。
中      華      民      國    九十二    年      九      月      九      日
                                        書記官  吳  瑞  英
附註：
民事訴訟法第四百六十六條之一（第一項、第二項）：
對於第二審判決上訴，上訴人應委任律師為訴訟代理人。但上訴人或其他法定代理人
具有律師資格者，不在此限。
上訴人之配偶、三親等內之血親、二親等內之姻親，或上訴人為法人、中央或地方機
關時，其所屬專任人員具有律師資格並經法院認為適當者，亦得為第三審訴訟代理人
。


司法院資訊處製作；財團法人民間司法改革基金會備份。
